臺灣臺北地方法院刑事判決
110年度重訴緝字第1號
                                    110年度重訴緝字第2號
公  訴  人  臺灣臺北地方檢察署檢察官
被      告  謝廣翰




選任辯護人  劉政杰律師（法扶律師，嗣經終止委任）  
            王展星律師（法扶律師）
被      告  李惟鎧



選任辯護人  蔡政憲律師（法扶律師，嗣經終止委任）  
            張宇脩律師（法扶律師）
上列被告因殺人等案件，經檢察官提起公訴（105年度偵字第947
8號），本院判決如下：
    主  文
謝廣翰、李惟鎧犯共同以強暴使人施用第二級毒品罪，分別處有
期徒刑捌年陸月、捌年貳月。
扣案之編號18、20之飲料空瓶貳個均沒收；扣案之編號14、26-1
、22飲料空瓶叄個均沒收銷燬。
    事  實
一、林岑前曾交付金融帳戶予吳冠奇使用，嗣該帳戶被列為警示
    帳戶並因此涉犯詐欺罪嫌，且無法提領原有帳戶內之存款新
    臺幣（下同）8,000元，對吳冠奇心生不滿而萌生教訓之意
    。林岑於民國（下同）105年5月3日晚間10時10分許前之某
    時，得知吳冠奇與莊勝凱相約在新北市○○區○○路000號前（
    下稱永貞路案發址）見面，遂夥同李惟鎧、謝廣翰、莊政易
    共同基於剝奪他人行動自由之犯意聯絡，由林岑駕駛車號00
    0－0000號自用小客車（下稱甲車）搭載李惟鎧、謝廣翰、莊
    政易3人，於同日晚間10時11分許，在永貞路案發 址，見吳
    冠奇在上址等候莊勝凱，林岑、李惟鎧、謝廣翰、莊政易乃
    下車以多人包圍、扶腰、強拉，以及喝令吳冠奇上車之方式
    使吳冠奇坐上甲車之後座中央，莊政易、謝廣翰旋坐上甲車
    後座之左右二側，以此強暴方式共同妨害吳冠奇之行動自由
    。嗣林岑復指示謝廣翰聯絡余天行，共同邀約余天行前來會
    合，林岑並告知余天行其已經將人押在車上，余天行聽聞後
    即邀約吳承宏（原名吳冠宏，下稱吳冠宏）同行，遂基於與
    林岑、李惟鎧、謝廣翰、莊政易及吳冠宏共同剝奪吳冠奇行
    動自由之犯意聯絡，駕駛000－0000號自用小客車（下稱乙車
    ）與林岑相約會合，再一起去載有共同妨害自由犯意聯絡之
    吳冠宏。林岑、李惟鎧、謝廣翰、莊政易、余天行、吳冠宏
    （下稱林岑等6人）經討論後即基於前往新北市○○區○○00號
    前（即加九寮景觀大橋旁）之偏僻空地（下稱烏來空地）共
    同傷害吳冠奇之犯意聯絡，由乙車之余天行引導甲車之林岑
    前往烏來空地。林岑等6人於途經新北市秀朗橋附近之某便
    利商店，由李惟鎧、莊政易、余天行下車分別購買養樂多、
    礦泉水及可口可樂等飲料，另從不詳處所取得數量不詳之第
    二級毒品甲基安非他命及第三級毒品愷他命（以下毒品均分
    別不能證明數量達純質淨重20公克、5公克以上）而共同持
    有不詳數量之甲基安非他命及愷他命。到達烏來空地後，林
    岑等6人客觀上足以預見而主觀上並無預見，一般人遭大面
    積之毆打創傷兼施用過量甲基安非他命、愷他命毒品，有可
    能因甲基安非他命急性中毒導致代謝性衰竭、中毒性休克死
    亡之結果，共同基於傷害人之身體、以強暴使人施用第二級
    毒品甲基安非他命、第三級毒品愷他命之犯意聯絡，先由林
    岑持其所有放置於甲車內之球棒1枝毆打吳冠奇，再與莊政
    易、李惟鎧、吳冠宏、余天行、謝廣翰輪流持前開球棒或甲
    車內另1枝球棒毆打、兼以腳踢、踹或徒手或以不明之銳器
    切割之方式共同接續傷害吳冠奇之身體，且將李惟鎧、莊政
    易、余天行於途中購買之編號18、20飲料摻入其等共同持有
    之愷他命；購買之編號14、26-1飲料摻入甲基安非他命；購
    買之編號22飲料摻入前述二種毒品，復從甲車內取出膠帶及
    從不詳處所取出束帶用以束縛吳冠奇，推由莊政易接續將甲
    基安非他命及愷他命強行灌入吳冠奇口中，使吳冠奇施用甲
    基安非他命得逞，因吳冠奇在遭灌食或逼使飲用甲基安非他
    命後不斷嘔吐致未能成功使其飲入愷他命而未遂。期間林岑
    雖一度離開現場下山與吳冠奇之友人見面商談吳冠奇之債務
    問題，惟因吳冠奇的朋友沒有出現，林岑返回後仍接續與莊
    政易共同毆打吳冠奇，吳冠奇因而受有㈠頭部：1.左額1.5乘
    0.2、0.5乘0.2公分之挫裂傷、2.前額皮下出血10乘6、4乘2
    公分併血腫形成、3.左顳頂區1.2乘0.2、2乘0.2公分之切割
    傷、4.後枕塊瘀紅，皮下左、右枕區分別有8乘3、6乘3公分
    血腫塊；㈡胸頸腹部：1.肚臍上方胸腹際有挫傷性皮下出血8
    乘4乘3公分、2.腹腔、肚臍下方挫傷性皮下出血7乘3乘3公
    分、3.左腸骨動脈旁外側5乘4乘2公分血腫塊、4.左、右肘
    膜囊積血水200、250毫升；㈢肢體、背部：1.左手臂橫向切
    割傷8乘0.3公分併手臂後側皮下大片皮下、肌肉間出血、2.
    右手臂鷹嘴區5乘2.5公分挫傷，右手肘外側3.5公分切割傷
    ，右手腕3乘0.5公分淺切割傷、3.左臂、大腿、右小腿背側
    大片皮下、肌肉間出血、4.左下肢離足底32至34公分區有22
    乘14公分挫傷，近膝蓋區有3乘2公分挫傷暈痕，左脛前、膝
    下3公分區有穿刺傷2乘0.5公分、5.左膝蓋上端有2乘0.2公
    分、1.8乘0.2公分之挫裂傷、6.右下肢離足底40至41公分以
    下至29至30公分處有挫傷、7.背部多處挫擦傷、8.左大腿、
    右小腿背及小腿離足底20公分處有挫傷之傷害，並因全身嚴
    重鈍創、局部銳傷之傷害合併甲基安非他命中毒，引發橫紋
    肌溶解症、代謝性衰竭、中毒性休克而於次日凌晨1時20分
    前大約10分鐘內休克倒地，適員警於翌（4）日凌晨1時20分
    許，執行巡邏勤務時行經烏來空地，見狀欲上前盤查之際，
    林岑旋即駕駛甲車搭載李惟鎧、謝廣翰、莊政易逃離現場，
    余天行、吳冠宏未及逃逸而為警當場逮捕。員警到達時發現
    吳冠奇已無呼吸、心跳，經急救並送醫後仍宣告死亡。員警
    當場扣得余天行駕駛之乙車（業經發還所有人）、手機、分
    享器、發票、加油站兌換券等物。員警另循線扣得甲車（車
    內有吳冠奇身分證影本、傳票等物）及前開林岑所有用以傷
    害吳冠奇之球棒2枝（林岑、莊政易、余天行及吳冠宏業經
    臺灣高等法院110年度上訴字第688號判處罪刑，上訴後經最
    高法院111年度台上字第2490號駁回上訴確定在案）。
二、案經吳冠奇之母楊冀芬訴由新北市政府警察局新店分局（下
    稱新店分局）報請臺灣臺北地方檢察署檢察官偵查後起訴。
    理  由
壹、證據能力：
一、被告謝廣翰及其辯護人雖爭執證人莊政易警詢陳述之證據能
    力；被告李惟鎧及其辯護人則爭執證人謝廣翰警詢陳述之證
    據能力，惟本院不引用上開證人之警詢筆錄作為證據，故無
    庸贅述該證據之證據能力，合先敘明。
二、被告謝廣翰及其辯護人主張證人莊政易偵查中之證述、被告
    李惟鎧及其辯護人主張證人謝廣翰偵查中之證述無證據能力
    ，惟莊政易、謝廣翰於偵查中之證述均經具結擔保其憑信性
    ，且被告謝廣翰、李惟鎧及其等辯護人未指明莊政易、謝廣
    翰於偵查中所述有何顯不可信之情事，本院審酌該等證詞均
    於檢察官面前作成，憑信性極高，且依該等供述作成之客觀
    情事，認以之作為本案之證據核屬適當，依刑事訴訟法第15
    9條之1第2項之規定，亦均認有證據能力，且莊政易、謝廣
    翰業經本院以證人身分傳喚進行交互詰問，給予被告對質詰
    問之機會，而經合法調查，自得以莊政易、謝廣翰於偵查中
    之證述作為本案認定事實之依據。
三、當事人、辯護人對於其餘本案作為得心證依據之被告以外之
    人於審判外陳述，經本院審理時逐項提示，均未於言詞辯論
    終結前，聲明異議，本院審酌各項證據作成時之狀況，認為
    並無不可信或不適當之情事，依刑事訴訟法第159條之5第2
    項規定，均有證據能力。
貳、實體部分：
一、認定事實所憑之證據及理由：
    訊據被告謝廣翰、李惟鎧（下合稱被告2人，分稱姓名）坦
    承有於前揭時、地，與林岑、莊政易、余天行及吳冠宏，共
    同將被害人吳冠奇從永貞路案發址強押往烏來空地，妨害被
    害人之行動自由；李惟鎧並坦承有傷害被害人致死等情不諱
    ，惟均矢口否認有何強暴使人施用甲基安非他命、愷他命犯
    行，謝廣翰另否認有傷害被害人致死犯行（見本院重訴卷一
    第121頁，重訴緝1卷二第32、66、399頁）。謝廣翰辯稱：
    我沒有參與他們傷害被害人的過程，我也不知道他們有對被
    害人灌毒（見本院重訴緝1卷二第401頁）；謝廣翰之辯護人
    辯護稱：其他被告所為傷害及灌食毒品之行為，非謝廣翰所
    得預見，謝廣翰不應負責。李惟鎧辯稱：我雖然有下車買養
    樂多，但我是購買少數而已，灌毒的事我真的不知情，我只
    有看到莊政易有對被害人灌養樂多跟可樂，當天我們去的目
    的只是要教訓被害人，莊政易是謝廣翰的朋友，當天我是第
    一次看到莊政易，莊政易一直打被害人的頭部跟灌食飲料，
    我們一開始有阻止莊政易，但是因為他不受控制，我們就任
    由莊政易做這些行為（見本院重訴緝2卷二第195頁、卷三第
    85頁）；李惟鎧之辯護人辯護稱：灌毒部分已逾越共同正犯
    犯意聯絡，就此部分李惟鎧無須負責。經查：
　㈠林岑因與被害人有債務糾紛，因而夥同李惟鎧、謝廣翰、莊
    易政、余天行及吳冠宏，於前揭時、地，由林岑駕駛甲車搭
    載李惟鎧、謝廣翰及莊政易，將被害人強押上車後，由余天
    行駕駛乙車搭載吳冠宏，引領甲車至烏來空地共同以強暴剝
    奪被害人行動自由，於翌（4）日凌晨1時20分許經執行巡邏
    勤務之員警發覺被害人倒臥空地現場無呼吸心跳而於現場逮
    捕余天行、吳冠宏2人，經警將被害人送醫，被害人因全身
    嚴重鈍創、局部銳傷、濫用毒品解症、甲基安非他命中毒，
    致代謝性衰竭、中毒性休克而死亡等情，業據被告2人坦承
    不諱，核與林岑、莊政易、余天行及吳冠宏證述情節相符（
    見本院重訴卷一第121頁，卷九第486、494頁，卷十第54、6
    2頁），並經證人A1、巡邏員警鍾清三於偵查及本院證述明
    確（見偵卷三第22至23、155頁，本院重訴卷三第52至55、1
    36頁），且有臺灣臺北地方檢察署檢驗報告書、相驗屍體證
    明書、檢察官相驗報告書、天主教耕莘醫療財團法人耕莘醫
    院（下稱耕莘醫院）急診病歷、護理評估紀錄、心肺復甦過
    程紀錄單、生化檢驗報告、新北市政府消防局救護紀錄表、
    法務部法醫研究所105年6月16日法醫理字第10500025540號
    函所附之解剖報告書暨鑑定報告書（下稱解剖鑑定報告書）
    、105年7月27日法醫理字第10500036770號函、烏來空地案
    發現場照片、永貞路案發址及烏來空地案發現場附近路口監
    視器錄影畫面截圖、本院105年9月7日勘驗前揭永貞路案發
    址錄影檔案之筆錄（含李惟鎧以左手勾住吳冠奇右上臂，林
    岑、謝廣翰緊跟在吳冠奇之後，莊政易緊跟在吳冠奇旁等影
    像內容）、新店分局現場勘察初步報告、新店分局105年6月
    22日新北警店刑字第1053321524號函附之新北警鑑字第1051
    098379號現場勘察報告、105年8月19日新北警鑑字第105154
    1039號函附之現場勘察報告（見相卷第75至81、97至103、1
    26至127、130、135頁，偵卷一第82至93、110至111、189至
    210、239至242頁，偵卷二第38至42、123至175頁，偵卷三
    第235至249頁；本院重訴卷一第123頁反面）在卷可憑。
  ㈡被害人受有事實欄所示之傷勢，傷害範圍遍及頭部、腹部、
    頸胸部、肢體及背部且無舊傷或已明顯結疤之舊痕，為單一
    時間之新近傷勢，屬休克死亡前所受傷勢，於送驗血液含Am
    phetamine 0.437ug/ml、Methamphetamine2.324ug/ml、Cit
    alopram0.075ug/ml；胃內容物檢出Amphetamine0.220
　　ug/ml、Methamphetamine1.172ug/ml、Citalopram0.017
　　ug/ml，因全身嚴重鈍創傷局部銳傷及濫用毒品造成橫紋肌
    溶解症、甲基安非他命中毒因而造成代謝性衰竭、中毒性休
    克死亡，死亡方式為「他殺」，有解剖鑑定報告書在卷，並
    經檢察官督同法醫師相驗屍體，製有相驗屍體證明書在卷，
    另有該所105年7月27日法醫理字第10500036770號函、110年
    7月28日法醫理字第11000037230號函在卷可憑（見相卷第97
    至127、130頁；高院卷二第69至73頁，其中前揭報告書第10
    頁及說明函第2頁關於血液含有濫用藥物甲基安非他命1.172
    ug/ml之記載，應更正為胃內容物檢出含甲基安非他命濃度
    ，此經鑑定人於本院證述時更正在卷，見本院重訴卷十第33
    0頁），並經證人即法醫師蕭開平於本院審理時證稱：「（
    問法醫研究所解剖鑑定報告中，死亡原因乙橫紋肌溶解症是
    不是指死亡原因丙全身嚴重鈍創所致？）是」、「甲基安非
    他命中毒在急性時期也會引起橫紋肌溶解症」、「這個案子
    要綜合看，主要有慢性的長時間毆打，我接受的訊息是有被
    餵食甲基安非他命，我解剖的時候也有檢驗到高濃度的甲基
    安非他命及嚴重毆打造成的肌肉壞死，所以死者的導因應該
    是這兩個，死因鏈裡面這兩個都有併列」、「急性甲基安非
    他命中毒占死因之比重、責任，可能要較慢性的肌肉壞死較
    重」、「毒品中毒與休克的時間越長，發生橫紋肌溶解症的
    比例愈高」、「開檢驗單的時間為抵院後19分鐘，因為細胞
    內鉀離子濃度比較高，雖然無法排除可能是受傷後肌肉壞死
    所造成的鉀離子濃度升高，但是死後因為血球壞死，也會造
    成鉀離子濃度升高，二種都有可能，但是死者受傷範圍確實
    很大」、「肌肉壞死的影響仍負擔一定責任」、「本案支持
    死者有橫紋肌溶解症的存在，並且也是死因鏈的原因之一」
    、「急性橫紋肌溶解症就會到達腎衰竭的程度，或是電解質
    急性不平衡鉀離子太高，已經達死亡邊緣」、「1.172ug/ml
    是在胃中之濃度，血中之濃度是2.324ug/ml」、「一般來講
    若血中濃度平均高於1，就是達到致死濃度」、「依據經驗
    法則，本案死者的傷勢還滿嚴重的，也足以致死」等語（見
    本院重訴卷十第326至328、331至332頁）明確，足見被害人
    遭林岑等6人共同帶至加九寮景觀大橋旁空地後旋因受傷嚴
    重肌肉壞死併甲基安非他命中毒倒臥於加九寮景觀大橋旁死
    亡，經法醫解剖鑑定為「他殺」，死亡原因外傷及毒品中毒
    併列。 
　㈢李惟鎧自承其於烏來空地有毆打被害人（見本院重訴緝2卷卷
    一第54頁，重訴緝2卷二第50、107頁，重訴緝2卷三第85頁
    ），核與莊政易之證述相符（見偵卷一第148頁反面至第149
    頁）。謝廣翰雖否認有毆打被害人，惟林岑等6人均有毆打
    被害人，經林岑、莊政易及吳冠宏自承在卷（見偵卷一第13
    2頁反面、174頁反面、本院重訴卷一第121頁、高院卷一第2
    75頁；偵卷一第178頁反面、本院重訴卷一第33頁反面、高
    院卷三第256頁；偵卷一第26、27頁），其中吳冠宏於警詢
    及羈押庭訊供陳：現場是柳丁（即林岑）下令動手凌虐毆打
    被害人（見偵卷一第27、185頁反面）；莊政易於偵查中具
    結證稱：甲、乙兩車同時到達烏來空地，兩車的人都有下車
    ，剛下車林岑就跟被害人吵架，之後林岑就推被害人，被害
    人作勢打林岑，林岑躲掉後很生氣，就去車上拿1支球棒打
    被害人，之後我也有拿林岑手上的鋁製銀色球棒打被害人四
    肢，林岑再去車上副駕駛座拿另1支球棒來打，全部的人都
    有打，後來我的球棒被其他人拿走，謝廣翰和李惟鎧都有輪
    流拿我的那支球棒打被害人，賓士車（即乙車）上的兩人下
    車後，都有打人，他們也是拿球棒，就是兩支球棒輪流拿。
    我就不打了，謝廣翰就把我的棒子拿去，我有看到謝廣翰和
    李惟鎧輪流拿棒子打被害人，這時我就沒有打人，只是用腳
    踢被害人幾下，我停手後，我看到賓士車（即乙車）上的兩
    人已經在我們後面，我有看到賓士車（即乙車）上兩人拿棍
    棒輪流打被害人。被害人已經側躺時，謝廣翰、李惟鎧、林
    岑還有在打被害人等語明確（見偵卷一第148頁反面至第149
    頁），綜合前揭情詞，堪認現場由林岑下令，林岑先持球棒
    毆打被害人，眾人再承林岑之命以輪流持球棒及拳打腳踢或
    持不明銳器傷害被害人。扣案球棒C1（約45公分）C2（約60
    公分）於上半部呈多處凹陷變形情形，C1-2（即C1球棒之頂
    部）、C2-2（即C2球棒頂部）上以及C2-3（即C2球棒側面）
    留有與被害人DNA-STR型別相符之血跡，另球棒C1-1、C2-1
    （即C1、C2之握把處）檢出混合之DNA-STR型別（型別因混
    雜未予研判），有該球棒之照片（見偵卷二第169頁反面至1
    71頁）、新北市政府警察局105年6月6日新北警鑑字第10510
    62257號鑑驗書（見偵卷二第188至192頁）在卷可憑。以上
    鑑定結果，核與莊政易、吳冠宏所述多人持球棒輪流毆打被
    害人等情節相符。被害人遭毆打之現場留有李惟鎧、莊政易
    、林岑、謝廣翰、吳冠宏之煙蒂，該等煙蒂之位置分別在現
    場示意圖之編號15-2、21、34（以上為李惟鎧）、27-2、29
    -2、31（以上為莊政易）、30（吳冠宏）、32（林岑）、33
    、39（謝廣翰），除編號39煙蒂在較接近現場乙車前方外，
    其餘均在接近被害人倒地位置之右方或右前方1、2點鐘方向
    ，有煙蒂相片、刑案現場示意圖及上開鑑驗書在卷可憑（見
    偵卷二第138頁反面、141、143至145、147、191頁，同卷第
    131頁），核與巡邏員警鍾清三證稱：我到達現場時看到林
    岑等6人原均站立於擋土牆前方抽菸，看到員警才紛紛上車
    等語相符（見偵卷三第22頁反面），足認林岑等6人當時在
    場剝奪被害人行動自由並毆打被害人。是以，謝廣翰否認其
    有毆打被害人一節，核屬卸責之詞，不足採信。
　㈣案發現場扣得米色膠帶1捲（證物編號35，見偵卷二第145頁
    反面）以及與編號35膠帶顏色、材質相近之膠帶殘段2段（
    編號12、23，見偵卷二第138頁正面、141頁反面），另扣得
    長度足以捆縛他人雙手之白色束帶一條（證物編號16，見偵
    卷二第139頁），膠帶以氰丙烯酸酯法增顯後，搭配RUVIS（
    反射式紫外光影像系統）檢視後採得指紋1枚送驗，比對結
    果與李惟鎧右手拇指指紋相符；殘段2段及束帶沾有血跡，
    該血跡處採樣、白色束帶兩端及內面採樣、被害人倒地處血
    跡採樣送驗，鑑定結果均與被害人之DNA-STR型別相符，有
    新北警鑑字第1051098379號新店分局轄內吳冠奇命案現場勘
    察報告（見偵卷二第123至172頁）、內政部警政署刑事警察
    局105年5月17日刑紋字第1050043676號鑑定書（見偵卷二第
    185至187頁）、新北市政府警察局105年6月6日新北警鑑字
    第1051062257號鑑驗書（見偵卷二第188至192頁）、110年1
    0月15日新北警鑑字第1101958470號函及所附照片在卷可憑
    （見高院卷二第365至371頁）。林岑於偵查及本院證稱：上
    開膠帶原放在甲車上，甲車上的人從甲車上拿取膠帶下來等
    語（見偵卷二第64頁反面；本院重訴卷二第91頁），而加九
    寮景觀大橋為風景區，該處原有長度足以束縛被害人手腳之
    白色束帶之可能性不高，酌以現場留下膠帶殘段，應是使用
    過後而留下，且膠帶殘段及束帶多處採樣均檢出與被害人型
    別相符之DNA型別，其中採取殘段中之「無血跡處」（即T00
    00000處）及無血跡處之白色束帶採樣，亦採到與被害人型
    別相符（見偵卷二第190頁反面之鑑驗結果）之DNA型別，足
    證林岑等6人中有人以膠帶、束帶束縛被害人，在林岑等6人
    占人數絕對優勢之情形下，仍使用膠帶、束帶束縛被害人，
    可見林岑等6人除毆打被害人之外，有其他更具侵犯性且需
    時更久之強暴使人施用毒品行為。
　㈤承辦員警於105年5月4日凌晨3時在烏來空地勘察時，地上尚
    散布有大量養樂多、保特瓶空瓶，各23瓶、5瓶，被害人倒
    地位置有明顯嘔吐物殘跡及些微血跡。隨機取樣較靠近被害
    人倒地位置之編號14竹炭水寶特瓶、編號18、20養樂多、編
    號22竹炭水寶特瓶、編號26-1可口可樂寶特瓶內壁浸泡液送
    鑑定結果，編號14、26-1有安非他命、咖啡因成分；編號18
    有第三級毒品愷他命、咖啡因成分、編號20有第三級毒品愷
    他命成分；編號22有第二級毒品甲基安非他命、第三級毒品
    愷他命、咖啡因、抗組織胺劑，有新店分局現場勘察報告、
    照片及內政部警政署刑事警察局105年9月29日刑鑑字第1050
    075893號鑑定書（見偵卷二第124頁反面至147頁反面；本院
    重訴卷二第110、139頁）在卷可憑。林岑等6人中，吳冠宏
    案發前有施用或持有甲基安非他命之前科素行、余天行亦有
    轉讓或持有愷他命之前科素行，有其等臺灣高等法院被告前
    案紀錄表在卷可憑（見本院重訴卷十一第21至60頁），莊政
    易於警詢中自承曾施用愷他命香菸及甲基安非他命（見偵卷
    一第44頁），是林岑等6人中有人有取得甲基安非他命及愷
    他命之管道。莊政易復自承其確有拿養樂多給被害人喝（見
    本院重訴卷十第62頁），此與謝廣翰於偵查及本院供稱：莊
    政易買一堆養樂多，買上山之後給被害人喝，莊政易一直叫
    被害人喝，被害人就吐（見偵卷二第102、103頁）、被害人
    喝2、3排即10到15罐的養樂多（見本院重訴卷二第118頁反
    面）等語；以及余天行證稱：「編號4的人（即莊政易）叫
    他喝」「（你有無制止？）沒有）」、「有看到莊政易拿養
    樂多給被害人喝等語（見偵卷一第122頁正面，卷二第113頁
    ；本院重訴卷三第58頁）均相符，且現場扣案之編號20之瓶
    口微物，經萃取DNA檢測，其DNA-STR型別與被害人型別相符
    ，該型別與莊政易型別不同，可排除來自莊政易，另編號14
    、18、22、26-1之瓶口微物，人類DNA定量結果，未檢出DNA
    量，有內政部警政署刑事警察局110年5月17日刑生字第1100
    044509號鑑定書在卷可憑（見高院卷一第431、432頁），可
    見莊政易曾將含有愷他命之編號20養樂多及其他含毒品成分
    之飲料給被害人飲用無訛。另查烏來空地現場所遺留之礦泉
    水及可口可樂等飲料空瓶，均為林岑等6人所攜帶，被害人
    並未攜帶任何飲料到現場等情，業經林岑於警詢及審理時、
    李惟鎧、謝廣翰於本院訊問時自承在卷（見偵卷一第11頁，
    偵卷二第64、102頁反面；本院重訴卷二第96頁反面、126、
    128頁），證物編號22飲料空瓶係李惟鎧購入後使用，經李
    惟鎧於偵審中供稱：我有買一排養樂多及礦泉水等語（見偵
    卷二第84頁正面；本院重訴卷二第123、126、128頁正面）
    屬實；證物編號26-1係余天行購入後使用，業經余天行證述
    明確（見本院重訴卷二第129頁反面），與林岑證述情節相
    符（見本院重訴卷二第128頁反面）；證物編號18、20係莊
    政易購買，經莊政易於本院證稱：我買4排養樂多，1排5罐
    。有拿養樂多給被害人喝等語（見本院重訴卷二第98頁反面
    ）屬實，惟林岑等6人於本案過程中沒有施用甲基安非他命
    乙節，業經謝廣翰與李惟鎧於本院以證人身分證稱：沒有施
    用甲基安非他命等語（見本院重訴卷二第118、124頁）；林
    岑、余天行及吳冠宏於本院供陳無訛（見本院重訴卷一第30
    頁反面、36頁反面、39頁反面至40頁）；再莊政易、吳冠宏
    、余天行於105年5月4日採尿送驗確認結果均無安非他命、
    甲基安非他命或愷他命反應，有新店分局106年1月5日新北
    警店刑字第1053362390號函所附之濫用藥物檢驗報告及檢體
    姓名代碼對照表可證（見本院重訴卷四第1至6頁），亦即現
    場遺留內壁含第二級毒品或兼有二種毒品之空瓶既非供林岑
    等6人飲用，而購入飲料之李惟鎧、莊政易及余天行均無法
    合理解釋何以購入自行使用之飲料瓶內壁竟會含第二級毒品
    甲基安非他命，在被害人血液及胃內容物含高濃度之甲基安
    非他命之情形下，應可認定上開含有毒品成分之空瓶係用以
    供以強暴方式使被害人施用之物。
  ㈥被害人自行施用安非他命之方式為利用玻璃球燒烤產生煙霧
    以鼻吸用，業經證人即被害人友人莊勝凱證稱：「我有看到
    及聞到。安非他命我看到玻璃球，他（指被害人）告訴我這
    是安非他命」等語（見本院重訴卷三第139頁反面）、張力
    文證稱：「安非他命...，我沒有遇到不是用吸的」（見本
    院重訴卷四第21頁反面至23頁正面）等語，佐以被害人在案
    發前幾日到處向他人借錢或出售預付卡，業經莊勝凱證稱：
    「我是5月3日晚上…才回電，吳冠奇就問我這邊有沒有要收
    預付卡…同一通電話吳冠奇跟我借3000」、「出事當天晚上
    有找我，跟我借錢」、「借錢的目的是車子被拖吊」等語（
    見偵卷二第233頁反面；本院重訴卷三第139頁正面、140頁
    反面）、張力文證稱：「見面後（指105年5月3日）他身上
    沒有錢，他請我借他錢」等語（見偵卷三第101頁反面）、
    證人即被害人友人陳秉聖證稱：「我有一天晚上有與被害人
    通話，印象中當時被害人要跟我借錢，並問我有沒有人要買
    電話卡，口氣就是急一點。」、「（問：接完這通電話，你
    隔多久就知道吳冠奇死掉的事?）2、3天」等語（見本院重
    訴卷三第144頁）、MISTI BT MUSLIM MAKLA 證稱：「正確
    日期不知道，只記得下午1點從後門回家裡，進去他媽媽房
    間，拿一些零錢，之後到…吳冠奇有向我借錢」、「原本跟
    我借1、2千，我跟他說沒有…後來又降到200元」等語（見本
    院重訴卷三第137頁正面、138頁反面），復查被害人於105
    年因違反毒品危害防制條例經判處罪刑確定，均得易科罰金
    ，於105年3月22日分執行案件，應執行有期徒刑9月，有被
    害人之臺灣高等法院前案紀錄表在卷可憑（見高院卷三第8
    頁），另被害人之母親楊冀芬證稱：「死者最近在處理分期
    易科罰金的事，後來他說他沒有錢」、「105年4月12日因案
    報到前…105年3月26日吳冠奇跟我借4000元」等語（見相卷
    第68頁），可見被害人生前經濟狀況不佳需款恐急，應無資
    力購毒，自無可能攜帶前述二種毒品達可飲用致死程度數量
    前往案發現場，更不可能在被挾持之情況下，自行飲用摻入
    甲基安非他命、愷他命之飲料，且被害人既由林岑等6人挾
    持、毆打，林岑等6人豈有可能替被害人預備飲料解渴，況
    前往案發現場之目的既然在教訓被害人或兼討債，不可能長
    時間留在深山中，以其等人數含被害人只有7人之情形下，
    何以要準備數量多達30至45罐的養樂多（李惟鎧、莊政易購
    得，以下標示姓名指購得該等飲料之人）、蘋果西打（林岑
    ，第二次上山時購入並未開瓶而棄置於現場）、可樂1瓶（
    余天行）、奶茶2罐（余天行，見偵卷二第112頁反面）、礦
    泉水1瓶（李惟鎧，見偵卷二第84頁正面）？被害人絕無自
    行在案發地點飲用含甲基安非他命、愷他命之飲料之可能。
  ㈦另從現場散落之空瓶跡證、案發後被害人口鼻與身體之情形
    ，及被害人之平日習慣觀之，足認林岑等6人有將購入之飲
    料摻入甲基安非他命、愷他命後強行灌入被害人口中：
　1.現場散布之多個養樂多空瓶及寶特瓶內壁殘留甲基安非他命
    或兼有愷他命，已如前述，而該等含毒品之空瓶集中於被害
    人倒地處附近，且抽檢之空瓶即編號14、18、20、22、26-1
    均呈遭不平整之外力壓迫狀而非原始之平滑圓柱形狀，尤其
    較大瓶身之竹碳水、可口可樂之寶特瓶明顯有外力施壓且從
    外觀一望即知其內殘留之液體呈混濁之水泥色狀態，有刑案
    現場示意圖及該等空瓶現場照片在卷可憑（見偵卷二第131
    、133、134、135、136、137、138、139頁反面、141、142
    頁反面、143頁），此與強灌他人飲用不明物之情狀相符。
　2.被害人嘔吐物散發濃郁的酸甜異味，業經證人即鑑識人員林
    健昇證述明確（見本院重訴卷五第102頁）、證人即消防員
    鄭偉廷證述：我記得做CPR時，病患口中有吐出液體，吐出
    來的時候我有聞到養樂多的味道（見本院重訴卷八第147頁
    ）等語、證人鍾清三證稱：對他（指被害人）做CPR，因為
    按壓的結果，那個人從口中吐出白色液體」等語（見本院重
    訴卷三第52頁反面）屬實。
　3.被害人臉上有大面積嘔吐物，經引流後呈橘色及紅色，業經
    證人即急診室護理師余志琪證稱：卷附護理紀錄單是由我記
    載，當時被害人很明顯臉上有嘔吐物，且與口腔及鼻腔上的
    異物顏色、質地相同，故研判是嘔吐物，不只嘴角，而是臉
    部大面積都有，顏色與膚色不同等語（見本院重訴卷七第29
    1至292頁），另證稱：「很明顯有嘔吐物，且與口腔及鼻腔
    內的異物顏色、質地上相同，就會研判是嘔吐物，我會記載
    大量就不會只是嘴角有嘔吐物，而是臉上有大面積嘔吐物，
    顏色與膚色不同」、「…鼻胃管引流，從引流出來可以看出
    液體顏色，所以我寫橘色」等語（見本院重訴卷七第292、2
    93頁），並有天主教耕莘醫療財團法人耕莘醫院急診護理記
    錄單、心肺復甦過程紀錄單（見相卷第87至90頁）在卷可憑
    。
　4.被害人不愛喝養樂多，因為他牙齒會痛；附贈的養樂多，被
    害人從來不喝就直接丟；養樂多、可樂不是被害人平日會喝
    的飲料，業經被害人母親楊冀芬證述屬實（見本院重訴卷五
    第97、98頁），並有吳冠奇之診斷證明書在卷可憑（見本院
    重訴卷五第44頁）。
　5.被害人既遭多人妨害自由且嚴重毆打，殊難想像其尚有餘力
    索討含糖飲料飲用，甚至喝到嘔吐並在自行飲用完畢後對空
    瓶加壓處理，況養樂多為含糖飲料難以止渴，購買大量養樂
    多深夜前往山區教訓被害人時供自己及被害人正常飲用並不
    合理，而甲基安非他命可以經由腸胃道吸收，經飲用施用之
    方式為常見可行，業經法務部法醫研究所函覆在卷可憑（見
    該所107年4月10日法醫理字第10700012150號函第9頁，即本
    院重訴卷五第118頁正面）。於實務上亦有安非他命、愷他
    命毒品摻入飲料中使用之前例，用喝的興奮程度較高，業經
    證人即鑑識人員林健昇於本院證述明確（見本院重訴卷五第
    103頁正面），且林岑等6人除傷害被害人身體外，復將膠帶
    攜出車外，在被害人身上使用束帶、膠帶，堪認其等有將購
    入之飲料摻入甲基安非他命、愷他命後強行灌入被害人口中
    無訛。
　6.編號20空瓶接近被害人倒地位置，而該編號20養樂多瓶口經
    採得與被害人DNA-STR相符之微物，有刑案現場位置圖在卷
    可憑（見偵卷二第131頁正面），衡情被害人既無可能在遭
    灌毒嘔吐之後自行拿取養樂多飲用，已如前述，則該瓶口留
    下被害人DNA型別相符之跡證即不可能是被害人自行留下，
    而係遭人強行灌食留下。 
  ㈧被害人在永貞路案發址被押上車前未久曾向他人借錢或詢問
    有無人要買電話卡，且依其於案發前之表現，沒有施用甲基
    安非他命之跡象，亦無人發現其有受傷情形，堪認被害人死
    亡之原因係林岑等6人所造成，而無其他外力介入：
　1.證人即被害人家中傭人MISTI BT MUSLIM MAKLA於本院證稱
    ：「記得（指105年5月2日）下午1點吳冠奇回家裡有進去媽
    媽房間拿一些零錢，之後到樓上回自己房間拿什麼東西不知
    道」、「吳冠奇有向我借錢，但是我跟他說我沒有」、「（
    問：你那天看到吳冠奇，有無什麼特殊的地方？）沒有」（
    見本院重訴卷三第137頁）。
　2.證人即被害人友人張力文證稱：「3月份我剛出所的時候，
    我看過吳冠奇一直玩手機，我問他是否有用安非他命，吳冠
    奇沒有說有沒有用，只有點頭而己，吳冠奇沒有跟我講話，
    只是一直現手機，因為他平常不會一直玩手機，因為我之前
    有用過安非他命，我感覺是用完後，做一件事就會一直想做
    ，不會停下來，就像玩手機的話，就會一直玩，停不下來」
    、「（問：5月3日那天看到吳冠奇的時候，是否有這樣的狀
    況？）好像有點疲累的樣子，不像有用安非他命的樣子。大
    約是下午3、4點看到」、「我（5月3日）看到吳冠奇時他很
    正常，沒有受傷或不舒服的情形，講話口齒清楚，沒有吸毒
    反應，我也是過來人，我之前也有施用安非他命，所以我知
    道吸毒後反應，我當天看到吳冠奇的時候他很正常，我不認
    為他有施用毒品。我有看過吳冠奇吸毒後的反應 ，他會一
    直玩手機跟打電動，不會想出門，會賴在家裡，因為我曾經
    去他家找他」、「（5月3日）吳冠奇沒有流血或血跡情形」
    等語（見本院重訴卷四第21頁反面、偵卷三第101頁反面至
    第102頁）。
　3.證人即被害人友人莊勝凱證稱：「105年5月3日晚間看到被
    害人時狀況正常」、「（你既然看到吳冠奇當場施用毒品，
    當場施用毒品的症狀及反應是什麼？）就是跟正常人不一樣
    ，吳冠奇施用安非他命後，感覺呆滯，跟他說什麼，他都聽
    不進去，我跟他說什麼，他都沒有聽進去，只專心作自己的
    事情」、「我是沒有聞到我剛才描述的毒品的味道，當時吳
    冠奇就坐在林岑車子後面」等語（見偵卷三第160頁正面；
    本院重訴卷三第139、140頁反面）。
　4.證人A1於偵查中證稱：105年5月3日晚間10時10分許，我人
    在永貞路案發址，我看到被害人被帶上車前，就是站在機車
    旁邊跟坐在機車上的人很正常的聊天，沒有什麼異狀。後來
    有輛白色的車很快的開過來，停在永貞路上，從車上下來了
    4、5名男子，用手勾住被害人，把他押上車，我有聽到被害
    人類似說幹嘛抓、不要拉他之類的話等語（見偵卷三第155
    頁）。
　5.被害人在甲車上有無受傷乙節，李惟鎧於偵查中以證人身分
    證稱：「（問：吳冠奇在車上的期間有受傷?）在車上的時
    候應該沒有」等語（見偵卷二第84頁反面），謝廣翰於偵查
    中以證人身分證稱：「（問：吳冠奇在車上期間有無受傷？
    ）沒有」等語（見偵卷二第103頁反面），核與林岑於偵查
    中以證人身分證稱：「（問：吳冠奇在車上期間有無受傷？
    ）沒有」等語（見偵卷二第64頁反面），及莊政易於本院供
    承：「（問：被害人在烏來下車時，當時身體狀況如何?）
    蠻好的」等語（見本院重訴卷一第34頁正面）均相符。是以
    ，林岑等6人均一致證稱被害人到達烏來空地下車之後與林
    岑爭吵才發生毆打情事，則顯然被害人在到達烏來空地下車
    之前沒有明顯傷勢，倘非於烏來空地遭嚴重的外力攻擊，當
    不致在短時間內失去意識死亡。
　6.被害人被員警發現倒臥景觀大橋時之時間為105年5月4日凌
    晨1時20分許，扣得乙車內之加油站發票顯示時間為105年5
    月3日22時57分08秒，其消費地點為新北市○○路000號莊敬加
    油站，有扣案發票及贈品券之照片在卷可憑（見偵卷一第91
    頁），是以除了林岑曾經短暫離開景觀大橋再返回之外，林
    岑等6人在景觀大橋前後停留之時間大約為有1至2個小時。
    而被害人所受外傷及毒品中毒均與被害人之死亡原因相關，
    且一般在多重外因考量（甲基安非他命中毒及瀰漫性肌肉損
    傷），其甲基安非他命的耐藥性（即血中致死濃度）會明顯
    下降等情，有法務部法醫研究所109年11月4日法醫理字第10
    900072340號函可證（見本院重訴卷十第299、301頁）。依
    經驗法則，綜合案發當時之情狀，林岑等6人之前揭傷害行
    為使被害人受有全身瀰漫性肌肉損傷，且強灌含有甲基安非
    他命之液體致毒品中毒（高於致死濃度），自足以發生代謝
    性衰竭及中毒性休克致死結果，是林岑等6人之前揭行為與
    被害人之死亡結果之間，有相當因果關係。被害人在遭妨害
    自由前之行動、反應並無異常情事，有前述監視器畫面可參
    ，以被害人過往施用毒品之情形及被害人當時之經濟狀況，
    暨被害人在案發當日尚外出積極處理債務等情狀，被害人在
    被林岑等人帶走之前不可能施用大量毒品達致死程度。雖法
    醫研究所以107年4月10日函覆稱：死者…抵達急診室時體溫
    為32.9度，…被害人血中甲基安非他命∕安非他命比例2.34∕0
    .437即5.31，依文獻記載在安非他命中毒均衡狀態下之比約
    為6.66，支持服用甲基安非他命後至少3-6小時死亡等語，
    惟此均係未考慮肌肉損傷之狀態下一般人之代謝情況而言，
    此經鑑定證人蕭開平於本院證稱：「（問：函覆意見第二點
    提到依照死者血中甲基安非他命∕安非他命比約為2.324/0.4
    37即5.31而推斷死者服用甲基安非他命至少3-6小時以上後
    死亡，關於『至少3-6小時以上後死亡』之結論，是否一併考
    量死者瀰漫性肌肉損傷之外因？或者單純按照甲基安非他命
    中毒均衡狀況下之比例而為判斷？）單純按照甲基安非他命
    中毒均衡狀況下之比例而為判斷」等語屬實（見本院重訴卷
    十第326至328、331至332頁），並經法務部法醫研究所函覆
    稱：被害人倘若有施用甲基安非他命及被毆打，兩者時間點
    相互影響下，亦可能因瞬間休克，而不產生高熱體溫等語明
    確（見本院重訴卷十第299至300頁）明確。又雖一般口服安
    非他命後可檢出陽性之平均時間為服用後之8.3小時，有行
    政院衛生署管制藥品管理局函在卷可憑（見高院卷二第79頁
    ），惟施用安非他命者及甲基安非他命尿液中可檢出之時限
    範圍，與施用者體質及代謝情況、施用劑量、施用方式、飲
    用水量多寡等因素有關，有同一函文在卷可憑，自不能排除
    被害人於遭押期間遭灌毒。又鑑定人固另證稱：「一般由小
    受傷或鞭刑、棒刑、仗刑常常會在三至七天後造成橫紋肌溶
    解症，且期間可能會口渴但喝水就會吐」、「單一次性大面
    積毆打致死，比較不會在幾個小時內就在腎小管內觀察到肌
    球蛋白沉積物，本案比較支持一、二天前就有被毆打的可能
    性」等語。然急性橫紋肌溶解症依每個人體質、耐受性而有
    不同。橫紋肌溶解，其症狀有急、慢性之分，也是有因為急
    性大面積受傷造成死亡之案例，業經鑑定人蕭開平證述明確
    （見本院重訴卷十第326、328、329頁），佐以證人MISTI B
    T MUSLIM MAKLA、陳秉聖、張力文、莊勝凱、A1證述被害人
    遭押走之前並無異狀，李惟鎧、謝廣翰於偵查中證稱被害人
    在車上沒有受傷等情，以及108年5月3日檔案時間5時7分至1
    5分在新北市○○區○○路000號前攝得之被害人（手持安全帽者
    ）之監視器畫面亦顯示被害人可以正常行走，有監視器畫面
    截圖在卷可憑（見偵卷一第239至241頁），另被害人並未向
    林岑告知其案發當天有施用甲基安非他命，被害人於甲車上
    告知同車之謝廣翰其僅有手骨折，而未提及有其他部位受傷
    ，另告知同車之莊政易其僅右手有刀傷，而未提及有其他部
    位受傷等情，業據謝廣翰、莊政易於偵訊中及林岑於本院中
    自承在卷（見偵卷二第55頁反面、102頁反面至103頁；本院
    重訴卷二第96頁），且林岑等6人歷次供述中均未曾稱被害
    人有施用毒品之異狀，且本案被害人同時受大面積傷害及毒
    品影響而有肌肉壞死現象，非無可能使肌肉中之肌球蛋白加
    速滲漏至血液中，致腎小管短時間內存有肌球蛋白之結晶，
    是尚不得以被害人腎小管產生肌球蛋白之沉積，即率認被害
    人於遭林岑等6人押走之前數天即受傷嚴重導致於案發現場
    才發生橫紋肌溶解死亡。
  ㈨本案扣得飲料空罐中包含甲基安非他命及愷他命二種毒品，
    已如前述，被害人血液及胃內容物固未檢出愷他命，惟依案
    發現場飲料空罐散布一地，有驗出單一毒品者，亦有驗出混
    和毒品者，編號20之養樂多空罐既含愷他命成份，且瓶口微
    物檢出之DNA型別與被害人相符，顯示被害人曾同時遭強灌
    愷他命毒品。被害人雖未能於血液、胃液中檢出愷他命毒品
    成分，然被害人在遭到強迫飲用之過程中有大量嘔吐情形，
    有前述現場勘察報告在卷可憑，於此情形下，林岑等6人當
    有可能因此未能成功使其飲入愷他命因而不能於被害人體內
    驗出愷他命毒品成分，然其等既已著手實施強暴使人施用第
    三級毒品犯行，自應論以障礙未遂。 
  ㈩綜上足認林岑等6人強押被害人到烏來空地是基於教訓被害人
    之意思，其教訓之方式除輪流毆打被害人之外，尚有強迫被
    害人施用甲基安非他命及愷他命之方式，被害人在烏來空地
    時曾遭以束帶、膠帶束縛其身體，李惟鎧、莊政易、余天行
    於上山途中購買大量飲料，除少部分供已飲用外，有部分是
    為了強令被害人飲用第二級毒品甲基安非他命及第三級毒品
    愷他命，到達現場即推由莊政易強令被害人飲用含有甲基安
    非他命、愷他命之飲料，其中愷他命部分因被害人飲用過程
    中不斷嘔吐而無法得逞，被害人因林岑等6人之前述行為導
    致代謝性衰竭、中毒性休克死亡。按共同正犯之意思聯絡並
    不限於事前有所謀議，共同實施犯罪行為之人，在合同意思
    範圍以內，各自分擔犯罪行為之一部，相互利用他人之行為
    ，以達其犯罪之目的者，即應對於全部所發生之結果，共同
    負責。林岑等6人基於替林岑出氣之動機而強押被害人到偏
    僻山區共同毆打及灌毒，就其等強押被害人之前行為以觀，
    被害人在失去自救力之時，其等就被害人之人身安危當負有
    共同保證之義務，更遑論其等已各自分擔導引甲車到烏來空
    地教訓被害人、持球棒或以拳腳等傷害被害人、購買飲料摻
    入毒品、強令被害人施用毒品等行為之一部，是以不論其參
    與毆打之強度如何及有無共同實施強灌毒品行為，其等同在
    現場拘束被害人之行動而各自分擔前揭行為，自應負共同責
    任。是以，謝廣翰之辯護人稱：其他被告所為傷害及灌毒行
    為，非謝廣翰所得預見，謝廣翰不應負責云云，及李惟鎧之
    辯護人稱：灌毒部分已逾越共同正犯犯意聯絡云云，均難認
    有據，不足採信。
  公訴意旨雖認林岑等6人前揭行為乃基於殺人故意，然加害人
    有無傷害之犯意，乃其個人內在之心理狀態，是欲判斷其主
    觀上之犯意究係殺人、重傷害或普通傷害，應就外在之一切
    證據，詳查審認，舉凡其犯罪之動機、兇器類別、行兇之具
    體過程、傷痕之多寡輕重、傷勢程度、案發當時之情境、犯
    後態度等，綜合研析，作為認定之基礎。經查：
　1.被害人嚴重鈍挫傷之傷勢係集中在非要害部位之四肢及軀幹
    ，出血達可為橫紋肌溶症之皮下肌肉組織壞死之狀況。胸、
    腹部僅有局部挫傷性皮下出血，被害人頭部（要害部位）所
    受左額挫裂傷、前額皮下出血、左顳頂區切割傷、後枕塊瘀
    紅，皮下左、右枕區血腫塊，硬腦膜上下腔均無出血，蜘蛛
    網膜周圍、腦實質均無明顯出血現象，於腦髓皮質有輕度鬱
    血及水腫現象，惟深層切面無明顯出血。硬腦膜無血塊，移
    除硬腦膜於顱底無骨折，與四肢、軀幹比較，頭部傷勢並未
    較致命，有臺灣臺北地方檢察署檢驗報告書及前述法務部法
    醫研究所鑑定報告在卷可憑（見相卷第76至81、98至102頁
    ）。而案發現場之車輛中除有鋁棒之外，乙車余天行之背包
    內扣得刀械一把（編號A4折疊刀），惟該刀械無血跡反應，
    有前述105年6月6之鑑驗書在卷可憑（見偵卷二第188頁反面
    ），在被害人行動自由遭眾人剝奪之情形下，倘林岑等6人
    有殺害被害人之動機，當不致未使用現有之刀械，持球棒棍
    毆打之重點亦不會只重在較不致命之四肢。
　2.本案起因為林岑交付金融帳戶予被害人使用卻因而被列為警
    示帳戶而經警方通知涉有詐欺罪嫌，且帳戶內其原有之8,00
    0元亦無法提領，因而對被害人心生不滿，故林岑起意夥同
    李惟鎧等人教訓被害人及要求被害人賠償乙節，迭據林岑於
    警詢及本院供證明確（見偵卷二第12頁反面至13頁；本院重
    訴卷二第90頁反面），核與證人即林岑與被害人之共同友人
    莊勝凱於偵查中之證述情節相符（見偵卷二第234頁），並
    有林岑之臺灣高等法院被告前案紀錄表在卷可憑（見本院重
    訴卷十一第19頁），前揭帳戶之糾紛尚非深仇，所涉金額非
    鉅，而李惟鎧、謝廣翰、莊政易、余天行及吳冠宏與被害人
    素無怨隙而係基於挺林岑之意而前往，業如前述，即便林岑
    向被害人要求高於8,000元之賠償而未果，李惟鎧、謝廣翰
    衡情亦無因此萌生殺人動機之可能。
　3.另林岑等6人對於被害人倒地不起後，如何處理一節，謝廣
    翰供稱：「林岑看到被害人倒地不起的反應是嚇到，並曾與
    在場之人商討說要送死者去醫院，討論到一半就見巡邏警察
    來」等語（見偵卷二第35頁），李惟鎧陳稱：「（問：在發
    現吳冠奇意識異常的時候，你們當時打算如何處理？）送他
    去醫院」等語（見本院重訴卷二第125頁正面），核與證人
    吳冠宏證稱：林岑等6人在烏來空地看到被害人倒地不起時
    有說要報警或叫救護車，但林岑有猶豫，在被警察抓到前十
    分鐘等（見偵卷二第75頁正面；本院重訴卷七第303頁反面
    ），及吳冠宏證稱：「看到吳冠奇受皮肉傷且他倒著不動」
    、「吳冠奇倒地時間大約5分鐘到10分鐘，林岑說要報警或
    叫救護車」等語（見偵卷二第75頁正面）、莊政易證稱：「
    林岑提議送醫」等語（見本院重訴卷二第100頁）均相符。
    林岑並於案發後告知莊勝凱稱：其因被害人害他卡了一條詐
    欺官司且帳戶被凍結，所以才想教訓一下被害人，亦經莊勝
    凱證稱：案發後林岑很緊張到我家轉新聞台在找新聞，新聞
    報導烏來加九寮大橋有棄屍案，林岑問我怎麼辦，說他是想
    要給被害人一個教訓，要打他、嚇嚇他，後來警察到現場，
    他就跑走，不知道為何會變成這樣，不知道要怎麼辦等語（
    見本院重訴卷三第142頁）明確。
　4.謝廣翰、李惟鎧案發時分別為19、21歲，血氣方盛，為挺林
    岑即押人上山毆打、灌毒，顯然思慮未周且不知輕重。然被
    害人死亡之原因複雜，牽涉身體之各種代謝反應，業如前述
    。施用毒品究竟到何種程度會中毒休克死亡，即便有施用毒
    品前科素行之人亦難以瞭解，林岑等6人年紀均輕，雖有毆
    打傷害及使被害人施用毒品之行為，惟依被害人死亡之原因
    過程及前述1至3之客觀事證，尚難認其等共同謀議殺人。再
    者，未必故意需具備預見死亡結果及容認死亡結果之主觀要
    件，而林岑等6人在看到被害人倒地無生命跡象時之反應是
    眾人圍繞著被害人抽菸討論，而非一哄而散，有新北市政府
    警察局新店分局轄內吳冠奇命案現場勘察初步報告載明「發
    現路旁有6、7人聚集」、「倒地無生命跡象」等語可憑（見
    偵卷一第189頁），並經鍾清三證稱：「我當時看到站在擋
    土牆邊的人是6、7人，都是在巡邏車廻轉時才上車，因為他
    們的車是發動的」、「我看到6、7人站在擋土牆前是站的很
    靠近」（見偵卷三第22、23頁）、「看到一群人站在擋土牆
    那裡，每個人都在抽煙」等語（見本院重訴卷三第52頁反面
    ），且被害人死亡之原因並非擊中要害之傷害，至於施用毒
    品究竟到何種程度會中毒休克死亡 ，端看個人之代謝能力
    如何，林岑等6人年紀尚輕，下手及灌毒均不知輕重，可以
    想見，本院綜合前述被害人受傷情形、本案案發之原因，及
    前述林岑事後之反應，在己方人數甚多而彼方僅1人之優勢
    下，林岑等6人並未傷及被害人顱內要害部位，大部分仍集
    中在被害人四肢及軀幹，乙車內放置有刀械並未取出使用，
    在被害人倒地死亡後之反應等，認公訴人指被告2人係基於
    殺人之明知或不確定故意，所為之舉證程度，尚未達使通常
    一般人均無合理懷疑而得以確信真實之程度，無從認定被告
    2人明知故意或容認被害人死亡之不確定故意，惟被告2人既
    有傷害被害人之事證，自應以傷害究責。
　刑法第277條第2項前段傷害致人於死之罪，係因犯罪致發生
    一定結果而為加重其刑之規定，按照同法第17條以客觀上行
    為人能預見其結果發生時，始得適用。林岑等6人將被害人
    押上甲車後，於烏來空地輪流持續持球棒或徒手、腳踢被害
    人，且將摻有甲基安非他命、愷他命之養樂多、礦泉水及可
    口可樂等飲料強灌被害人，致被害人頭部、頸胸腹部、肢體
    、背部有多處挫裂傷、擦挫傷、挫傷、大片皮下、肌肉間出
    血及甲基安非他命中毒，被告2人對於被害人因其等前揭傷
    害行為致生死亡結果雖主觀上並無預見，已如前述，但在客
    觀上，依一般生活經驗法則，大範圍之傷害再加上被強迫施
    用濃度不詳之毒品，有可能發生死亡之結果，非難以想像之
    異常關連，當有預見之可能。被告2人對被害人死亡之結果
    在客觀上有預見之可能性，應就該傷害行為致生死亡之結果
    負責。
  綜上所述，本案事證明確，謝廣翰辯稱：沒有毆打被害人，
    及被告2人均辯稱：沒有以強暴使人施用第二、三級毒品云
    云，均不可採，被告2人犯行均堪認定，皆應依法論科。
二、論罪科刑：
  ㈠法律適用：　　
    被告2人行為後，刑法第277條第2項、第302條第1項雖分別
    於108年5月29日修正公布、同年月31日施行，108年12月25
    日修正公布、同年月27日施行，然前者修正僅酌作標點符號
    修正、後者修正僅係統一罰金刑之計算標準，均未變動法律
    之實質內容，自無比較新舊法之問題，應直接適用現行法即
    修正後之規定。毒品危害防制條例於109年1月15日修正公布
    新增第9條第3項：「犯前五條之罪而混合二種以上毒品者，
    適用其中最高級別毒品之法定刑，並加重其刑至二分之一」
    （公布後6個月即同年7月15日施行），比較被告2人行為時
    之毒品危害防制條例之規定，修正後之規定並未較有利於被
    告2人，應適用修正前之毒品危害防制條例之規定。核被告2
    人所為，均係犯毒品危害防制條例第6條第2項之以強暴使人
    施用第二級毒品罪、同條第5項、第3項之以強暴使人施用第
    三級毒品未遂罪（即不同時適用修正後毒品危害防制條例第
    9條第3項之規定）、現行刑法第277條第2項傷害致死罪，以
    及同法第302條第1項之剝奪他人行動自由罪。被告2人持有
    第二級毒品犯行為前揭強暴使人施用第二級毒品高度行為所
    吸收，不另論罪。
  ㈡公訴意旨認被告2人毆打及使其施用毒品之行為係犯刑法第27
    1條第1項之殺人罪，容有誤會，此部分事實與檢察官起訴之
    基本事實同一，應變更起訴法條為刑法第277條第2項之傷害
    致死罪。又公訴意旨雖未起訴被告2人使被害人施用第三級
    毒品愷他命行為，惟此部分與前揭同法第6條第2項之使被害
    人施用第二級毒品犯行有一行為觸犯數罪名之想像競合犯之
    裁判上一罪關係，為起訴效力所及，經本院告知擴張之犯罪
    事實以及此部分所涉毒品危害防制條例第6條第5項、第3項
    之以強暴使人施用第三級毒品未遂罪（見本院重訴緝1卷二
    第261、362頁），無礙被告2人防禦權之行使，自得併予審
    判。
　㈢共犯關係：
　　被告2人與林岑、莊政易、余天行及吳冠宏就前揭以強暴使
    人施用第二級毒品、以強暴使人施用第三級毒品未遂、傷害
    致死及剝奪他人行動自由等犯行，具有相互利用之合同意思
    ，並各自分擔部分犯罪行為，為共同正犯。
　㈣罪數關係：　
　1.被告2人在同一地點連番毆打被害人及強行灌飲摻有甲基安
    非他命、愷他命之礦泉水及可口可樂、養樂多等飲料之犯行
    ，就各次妨害自由、傷害、非法使人施用第二級毒品、第三
    級毒品行為在時間上均具有密接性及連貫性，侵害同一之法
    益，依一般社會觀念，以視為數個舉動之接續施行，合為包
    括之一行為予以評價，較為合理，各應論以接續犯。　
　2.被告2人基於以強暴使被害人施用甲基安非他命、施用愷他
    命未遂及傷害被害人之故意而抑制其行動自由之同一目的著
    手實施前述犯行，各行為間局部重疊，為一行為觸犯數罪名
    之為想像競合犯，應依刑法第55條規定，從一重之強暴使人
    施用第二級毒品罪處斷。
  ㈤爰以行為人之責任為基礎，審酌被告2人與被害人並無冤仇，
    竟受林岑之邀集而共同施暴，其等行為致被害人死亡，造成
    無可挽回之憾事，令被害人家屬哀痛逾恆，且其等多人毆打
    被害人身體多處，復以混有第二、三級毒品之飲料強灌被害
    人，手段兇殘、犯罪情節嚴重，實難寬貸；兼衡謝廣翰犯後
    僅坦承剝奪行動自由犯行，李惟鎧坦承剝奪行動自由及傷害
    致死犯行，李惟鎧並寫信向被害人之母親表達歉意及悔意（
    見本院重訴緝1卷二第411頁），但被告2人均未與被害人家
    屬和解，且於本院審理期間逃亡之犯後態度；暨謝廣翰自述
    國小畢業、從事服務業、收入約2萬5千元、離婚、需扶養2
    名未成年子女；李惟鎧自陳高中肄業、從事餐飲業、收入約
    4萬元、未婚、需扶養祖母、家庭經濟狀況普通（見本院重
    訴緝1卷二第403頁），另參酌被害人母親委任告訴代理人陳
    述之意見（見本院重訴緝1卷二第403至404頁）等一切情狀
    ，分別量處如主文所示之刑。
三、沒收：
  ㈠扣案之飲料空瓶即證物編號18、20內壁有愷他命毒品成分份
    ，屬違禁物，因瓶身與愷他命無法析離，不論是否屬於被告
    所有，前開2空瓶均應依刑法第38條第1項之規定對被告2人
    諭知沒收；編號14、26-1內壁有甲基安非他命成分、編號22
    係愷他命兼有甲基安非他命成分，且毒品或二種毒品混合與
    瓶身均無法析離，前開3空瓶，不論是否屬於被告所有，均
    應依毒品危害防制條例第18條第1項前段之規定，對被告2人
    諭知沒收銷燬。
　㈡扣案之其餘空瓶並未送驗而不能證明含有第二級或第三級毒
    品，亦不能證明係供本案犯罪所用之物，爰不予宣告沒收。
　㈢扣案DNA跡證1包中業經使用之膠帶、束帶雖屬犯罪所用之物
    ，然既均已使用，欠缺刑法重要性，依刑法第38條之2第2項
    之規定，爰不予宣告沒收。
　㈣被告謝廣翰於108年1月16日經臺北市政府警察局北投分局緝
    獲到案後，自願受搜索而扣押之愷他命2包、愷他命2包、研
    磨器1組、槍枝（含彈匣1個）1把、子彈7顆、OPPA牌行動電
    話1支、IPHONE行動電話（含SIM卡）1支（見本院重訴卷七
    第151、157頁），無證據證明與本案有關，爰不予宣告沒收
    。
四、不另為無罪諭知部分：
    公訴意旨另認：被告謝廣翰、李惟鎧於105年5月3日22時10
    分許與林岑、莊政易在甲車上共同以不詳方式傷害吳冠奇，
    致其受傷流血，因認此部分謝廣翰、李惟鎧亦犯傷害致死犯
    行。惟按犯罪事實應依證據認定之，無證據不得推定其犯罪
    事實，刑事訴訟法第154條第2項定有明文。公訴人以謝廣翰
    、李惟鎧有前揭傷害犯行，無非以被害人遭林岑等人押上甲
    車後，由林岑駕駛甲車，李惟鎧坐副駕駛座，被害人坐後座
    中間，兩旁分別為謝廣翰、莊政易，此經謝廣翰、李惟鎧自
    承在卷，而扣案甲車後座椅背發現一處血跡，採自該血跡之
    轉移棉棒經驗DNA結果，與被害人DNA型別相符，有新北市政
    府警察局105年6月6日新北警鑑字第1051062257號鑑驗書在
    卷可憑（見偵卷二第190頁反面至191頁正面）等資為論據。
    惟被害人所坐之位置僅一處沾染少量血跡，有該血跡照片在
    卷可憑（見偵卷二第161頁），前述血跡究竟如何而來，原
    因不明，不能排除係林岑等人妨害自由之過程粗暴留下或林
    岑等人逃離時間接沾染而來，本案經查無謝廣翰、李惟鎧、
    林岑及莊政易在甲車到達烏來空地之前有毆打被害人之事證
    ，揆諸前揭說明，自無從認定謝廣翰、李惟鎧在到達烏來空
    地之前即有傷害被害人之行為，就此部分原應為無罪之諭知
    ，惟檢察官認此部分與前揭論罪科刑部分有實質上一罪或裁
    判上一罪關係，爰就此部分不另為無罪之諭知。
據上論斷，應依刑事訴訟法第299條第1項前段、第300條，判決
如主文。
本案經檢察官周芳怡提起公訴，檢察官林婉儀、高怡修到庭執行
職務。
中　　華　　民　　國　　111 　年　　10　　月　　17　　日
　　　　　　　　　刑事第五庭    審判長法　官　林虹翔
                                      法　官　卓育璇
　　　　　　　　　　　　　　　        法　官　張敏玲
上正本證明與原本無異。 
如不服本判決應於收受送達後20日內向本院提出上訴書狀，並應
敘述具體理由；其未敘述上訴理由者，應於上訴期間屆滿後20日
內向本院補提理由書（均須按他造當事人之人數附繕本）「切勿
逕送上級法院」。告訴人或被害人如對於本判決不服者，應具備
理由請求檢察官上訴，其上訴期間之計算係以檢察官收受判決正
本之日期為準。 因疫情而遲誤不變期間，得向法院聲請回復原
狀。
                                      書記官  劉俊廷
中　　華　　民　　國　　111 　年　　10　　月　　17　　日
附錄：本案論罪科刑法條全文
毒品危害防制條例第6條
以強暴、脅迫、欺瞞或其他非法之方法使人施用第一級毒品者，
處死刑、無期徒刑或10年以上有期徒刑；處無期徒刑或10年以上
有期徒刑者，得併科新臺幣1千萬元以下罰金。
以前項方法使人施用第二級毒品者，處無期徒刑或7年以上有期
徒刑，得併科新臺幣7百萬元以下罰金。
以第一項方法使人施用第三級毒品者，處5年以上有期徒刑，得
併科新臺幣5百萬元以下罰金。
以第一項方法使人施用第四級毒品者，處3年以上10年以下有期
徒刑，得併科新臺幣三百萬元以下罰金。
前四項之未遂犯罰之。

中華民國刑法第277條
傷害人之身體或健康者，處5年以下有期徒刑、拘役或50萬元以
下罰金。
犯前項之罪，因而致人於死者，處無期徒刑或7年以上有期徒刑
；致重傷者，處3年以上10年以下有期徒刑。

中華民國刑法第302條
私行拘禁或以其他非法方法，剝奪人之行動自由者，處5年以下
有期徒刑、拘役或9千元以下罰金。
因而致人於死者，處無期徒刑或7年以上有期徒刑；致重傷者，
處3年以上10年以下有期徒刑。
第一項之未遂犯罰之。